最高法院刑事判決　　　　　　　　　　　　　　　九十一年度台上字第二０七二號
　　上　 訴　 人　台灣高等法院高雄分院檢察署檢察官
　　上訴人即被告　甲○○
右上訴人等因被告盜匪案件，不服台灣高等法院高雄分院中華民國九十一年一月十六
日第二審判決（九十年度上訴字第一八二五號，起訴案號：台灣高雄地方法院檢察署
九十年度偵字第一四四二四號），提起上訴，本院判決如左：
    主  文
原判決關於罪刑部分撤銷。
甲○○連續意圖為自己不法之所有，攜帶兇器以強暴至使不能抗拒而取他人之物，處
有期徒刑玖年。
    理  由
本件原判決認定上訴人即被告甲○○因經濟狀況欠佳，且喜好把玩電動玩具，入不敷
出，竟基於為自己不法之所有之概括犯意，自民國九十年五月一日起至同年七月一日
止，先後於原判決附表所示時間、地點，身著深色上衣、黑色長褲或雨衣，頭戴全罩
式安全帽、口罩，騎乘ＫＮＭ｜一００號重型機車（將車牌卸下）至各超商，以其所
有水果刀一支架在超商店員頸部、以刀直指身體其他部位或以手勒住店員頸部等方法
，喝令打開收銀機、抽屜，使各該超商店員不能抗拒，而強取店內財物，其中僅原判
決附表編號六部分，因遭店員蔡佩娟以電話丟擲，匆忙離去而未得手，其餘各次劫得
之財物，則花用罄盡。嗣於九十年七月三十一日二十一時三十分許，為警循線在其高
雄市旗津區○○○路二六六巷十一號住處查獲，並扣得其所有於犯罪時穿著之深色上
衣三件、黑色長褲二件等情。係以上開事實，業經被告坦承不諱，核與被害人即各超
商店員或負責人劉莉盈、陳雅玲、陳幸穗、邱雯慧、莊健舟、蔡佩娟、楊淑月、劉明
佩、莊嘉豈、蔡碧珠、曾郁雲、許美娟、楊怡雯、李俊宏、周逸檠證述之情節相符。
另警員在原判決附表編號十五福氣超商內採到之指紋，經送內政部警政署刑事警察局
鑑驗結果，確為被告指紋無訛，有該局九十年七月二十五日（九十）刑紋字第一六○
三五五號鑑驗書一份在卷足憑，且有現場照片、超商錄影帶翻拍照片、被告騎乘之機
車及穿著之衣物照片可稽。為其所憑證據及認定之理由。對於被告辯稱未拿刀子抵住
被害人之頸部或身體，僅持刀指著被害人令其等打開收銀機而已云云，認係卸責之詞
，不足採信，並已依據卷內證據資料，詳予指駁。是以被告之犯行，堪予認定。核被
告關於原判決附表編號一至五、七至十五之所為，係犯懲治盜匪條例第五條第一項第
一款之盜匪罪，編號六之行為，犯同條例第五條第二項、第一項第一款之盜匪未遂罪
。編號十四強盜之對象為李俊宏、楊淑君，被告以一行為觸犯二罪名，為同種之想像
競合犯，應從一重處斷。被告先後十五次盜匪既遂、未遂犯行，時間緊接，方法相同
，觸犯構成要件相同之罪名，顯係基於概括犯意反覆為之，為連續犯，應論以懲治盜
匪條例第五條第一項第一款之盜匪既遂罪，該罪法定刑中之無期徒刑依法不得加重，
故僅就有期徒刑部分加重其刑。因而撤銷第一審科刑判決，改判仍論處被告連續意圖
為自己不法所有，以強暴致使不能抗拒而取他人之物罪刑，被告犯罪所用之水果刀一
支已經丟棄，無法尋獲，為被告供述在卷，為免日後執行困難，不予沒收；扣案被告
所有深色上衣三件、黑色長褲二件，雖係被告犯罪時所穿之衣褲，然此衣褲被告平時
即已穿著，並非供犯罪所用之物，亦不予沒收；原非無見。惟原審判決後，懲治盜匪
條例業經總統於九十一年一月三十日明令廢止，刑法第三百三十條於同日修正，自同
年二月一日生效，被告行為後法律已有變更。按懲治盜匪條例於施行期間，其第五條
第一項第一款、第二項之罪乃刑法有關強盜罪（包括加重強盜）之特別法，應優先於
刑法強盜罪有關規定適用。比較被告行為時法即懲治盜匪條例第五條第一項第一款之
刑罰（無期徒刑或七年以上有期徒刑）及裁判時法即上開修正公布之刑法第三百三十
條第一項之刑罰（七年以上有期徒刑），以適用裁判時法有利於行為人，自應適用該
法律裁判。原審未及為上開新舊法之比較適用，即屬無可維持，檢察官及被告上訴指
摘原判決不當，為有理由，應由本院將原判決關於罪刑部分撤銷，自為判決。爰審酌
被告年輕力壯，不思自立更生，竟思以暴力獲取財物，對社會安寧秩序危害不輕及其
犯罪動機、目的、方法、犯罪所生損害暨犯罪後態度等一切情狀，量處如主文所示之
刑，以資救濟。被告犯罪用之水果刀一支已經丟棄，為免日後執行困難，不予沒收；
扣案被告所有深色上衣三件及黑色長褲二件，係被告之穿著，非供犯罪所用之物，亦
不予沒收；盜匪所得財物，被告供承已花用罄盡，不另為發還被害人之諭知。
據上論結，應依刑事訴訟法第三百九十七條、第三百九十八條第三款，刑法第二條第
一項、第五十六條、第三百三十條第一項、第五十五條，判決如主文。
中      華      民      國    九十一    年      四      月     十八     日
                              最高法院刑事第二庭
                                  審判長法官  洪  清  江
                                        法官  李  伯  道
                                        法官  呂  丹  玉
                                        法官  陳  世  雄
                                        法官  惠  光  霞
      右正本證明與原本無異
                                              書  記  官
中      華      民      國    九十一    年      四      月    二十五    日
